臺灣高等法院刑事裁定
110年度毒抗字第153號
抗  告  人  
即  被  告  陳俊岳




上列抗告人違反毒品危害防制條例案件，不服臺灣臺北地方法院
中華民國110年1月12日裁定（110年度毒聲字第28號），提起抗
告，本院裁定如下：
    主  文
抗告駁回。
    理  由
一、原裁定意旨略以：抗告人即被告（下稱被告）甲○○因施用第
    二級毒品，前經原審以109年度毒聲字第130號裁定送勒戒處
    所觀察、勒戒後，認有繼續施用毒品之傾向等情，有上開刑
    事裁定、本院被告前案紀錄表、法務部○○○○○○○○109年12月3
    0日新戒所衛字第10907016340號函檢附「有無繼續施用毒品
    傾向證明書」及「有無繼續施用毒品傾向評估標準紀錄表」
    各1紙在卷可稽，是檢察官聲請裁定令被告入戒治處所施以
    強制戒治，於法尚無不合，應予准許等語。
二、抗告意旨略以：戒治所僅以被告前科紀錄等為評估認定被告
    有無繼續施用毒品之標準，顯有錯誤。況被告受觀察勒戒前
    ，原在北監服刑5月，尚有7年9月徒刑未執行，不知何來有
    繼續施用毒品之傾向而需強制戒治?為此請給予被告再次改
    過自新機會，讓被告早日入監服未完之刑，回歸社會與家人
    團聚，懇請撤銷原裁定云云。
三、按觀察、勒戒後，檢察官或少年法院（地方法院少年法庭）
    依據勒戒處所之陳報，認受觀察、勒戒人無繼續施用毒品傾
    向者，應即釋放，並為不起訴之處分或不付審理之裁定；認
    受觀察、勒戒人有繼續施用毒品傾向者，檢察官應聲請法院
    裁定或由少年法院（地方法院少年法庭）裁定令入戒治處所
    強制戒治，其期間為6個月以上，至無繼續強制戒治之必要
    為止，但最長不得逾1年，毒品危害防制條例第20條第2項定
    有明文。又有無繼續施用毒品傾向的評估標準，並非完全以
    受勒戒人勒戒後的結果為準，勒戒前的各種情況，仍應作為
    評估的依據。依勒戒處所評分說明手冊規定，是以前科紀錄
    與行為表現、臨床評估、社會穩定度3項合併計算分數，每
    一大項皆有靜態因子與動態因子。先以靜態因子分數評分，
    靜態因子分數總分在60分（含）以上為「有繼續施用毒品傾
    向」：60分以下，與動態因子分數相加，如果總分在60分（
    含）以上，為「有繼續施用毒品傾向」。是以，刑事被告有
    無「繼續施用毒品傾向」，係依具體個案的臨床實務及相關
    事證等情綜合判定，有其相當的專業依據及標準，且涉及專
    門醫學；另衡酌強制戒治的目的，是為協助施用毒品者戒斷
    毒品的心癮及身癮，所為的一種保安處分類型，該評估標準
    是適用於每一位受觀察、勒戒處分之人，具一致性、普遍性
    、客觀性，並加以綜合判斷的結果，倘其評估由形式上觀察
    ，無擅斷或濫權等明顯不當的情事，法院自應予以尊重。
四、經查：
　㈠被告經原審法院以109年度毒聲字第130號裁定送法務部○○○○○
    ○○○附設勒戒處所執行觀察、勒戒後，經該勒戒處所醫療人
    員評分結果，認前科紀錄與行為表現部分，合計為62分（毒
    品犯罪相關司法紀錄有「4」筆，計40分、首次毒品犯罪年
    齡為「31歲以下」，計0分、其他犯罪相關紀錄有「2筆」，
    計4分、入所時尿液毒品檢驗為「無藥物反應」，計0分，上
    開4項靜態因子合計為44分；所內行為表現之動態因子持續
    於所內抽菸，計2分）、臨床評估部分，合計為16分（多重
    毒品濫用為「無」，計0分、合法物質濫用為「有，種類：
    菸」，計2分、使用方式為「無注射使用」，計0分、使用年
    數為「超過1年」，計10分，上開4項靜態因子，合計為12分
    ；精神疾病共病〈含反社會人格〉經評定為「無」，計0分、
    臨床綜合評估〈含病識感、動機、態度、就醫意願〉評定為「
    中度」，計4分，上開2項動態因子合計為4分）、社會穩定
    度部分，合計為0分（工作為「全職工作業務員」，計0分、
    家人藥物濫用為「無」，計0分，上開2項靜態因子，合計為
    0分；入所後家人是否訪視，為「有」，計0分、出所後是否
    與家人同住，為「是」，計0分，上開2項動態因子，合計為
    0分）。以上靜態因子分數共計56分、動態因子分數共計6分
    ，總分合計為62分，已在60分以上，而綜合判斷為「有繼續
    施用毒品傾向」等情，有法務部○○○○○○○○109年12月30日新
    戒所衛字第10907016340號函送之該所附勒戒所之有無繼續
    施用毒品傾向證明書、評估標準紀錄表各1份在卷可稽（見
    毒偵卷第213至217頁）。又上開評估標準紀錄表確由符合醫
    師資格之人所為之評斷，並無程序違法之情狀；且觀該評估
    標準紀錄表記載之評分，係該所相關專業知識經驗人士，於
    被告觀察、勒戒期間，依其本職學能在各該具體項目，就個
    案之臨床實務及相關事證，一一評估後所為之綜合判斷，自
    得憑以判斷被告有無繼續施用毒品傾向之證明，則該勒戒處
    所綜合評分者依個案之臨床實務及具體事證，判定被告為「
    有繼續施用毒品傾向」，依上開說明，尚無不合；復查該「
    有無繼續施用毒品傾向評估標準紀錄表」已詳載計算之標準
    ，尚非空洞無據，被告空言質疑該計算標準之依據，自難執
    為免除強制戒治處分之理由。
　㈡再者，毒品危害防制條例規定強制戒治之目的，係因施用毒
    品成癮者，其心癮甚難戒除斷絕，致再犯率偏高，故有持續
    收容於戒治處所施以強制戒治之必要，是該條例第20條第2
    項，係屬強制規定，只需觀察、勒戒後，經評定受觀察、勒
    戒人有繼續施用毒品傾向者，檢察官即應聲請法院裁定令入
    戒治處所施以強制戒治。本件抗告人既有施用第二級毒品之
    事實，並由原審法院裁定送勒戒處所執行觀察、勒戒後，經
    法務部○○○○○○○○附設勒戒處所依個案之臨床實務及具體事證
    ，專業評估判定被告為「有繼續施用毒品傾向」，尚未戒除
    毒癮，則為降低其再次施用毒品之危險性，自有依法施以強
    制戒治之必要。抗告人以評估標準尚乏依據，請求撤銷原審
    強制戒治裁定，准予接續執行另案確定之罪刑，讓被告早日
    回歸社會云云，尚屬無據。
五、綜上所述，原審以檢察官聲請意旨並無不合，依據毒品危害
    防制條例第20條第2項後段，裁定抗告人令入戒治處所施以
    強制戒治，其期間為6個月以上，至無繼續強制戒治之必要
    為止，但最長不得逾1年，經核其認事用法均無違誤。抗告
    意旨徒以前詞指摘原裁定不當，請求撤銷原裁定，為無理由
    ，應予駁回。　　
據上論斷，依刑事訴訟法第412條，裁定如主文。
中　　華　　民　　國　　110 　年　　2 　　月　　17　　日
    　　　　　　　刑事第十一庭  審判長法　官  周煙平  
　　    　　　　　　　　　　  　　  　法　官  吳炳桂  
  　　　    　　　　　　　　　  　　  法　官  連育群
以上正本證明與原本無異。
不得再抗告。
                                      書記官  吳碧玲
中　　華　　民　　國　　110 　年　　2 　　月　　17　　日